【裁判字號】    90,易,3019
【裁判日期】    900928
【裁判案由】    違反就業服務法
【裁判全文】
臺灣高雄地方法院刑事判決                          九十年度易字第三一九號
    公  訴  人  臺灣高雄地方法院檢察署檢察官
    被      告  乙○○
    被      告  甲○
    右二人共同
    選任辯護人  黃勇雄
右列被告因違反就業服務法案件，經檢察官提起公訴（九十年度偵字第一二六三一號
），本院判決如左：
    主  文
乙○○違反未經許可聘僱他人所申請聘僱之外國人之規定，其聘僱人數為壹人，處罰
金新臺幣參萬元，如易服勞役以銀元參佰元即新臺幣玖佰元折算壹日。
甲○違反以本人名義聘僱外國人為他人工作之規定，其聘僱人數為壹人，處罰金新臺
幣參萬元，如易服勞役以銀元參佰元即新臺幣玖佰元折算壹日。
    事  實
一、乙○○係位於高雄市○○區○○街四十九號「馬尼拉小吃部」之負責人，與甲○
    為姨甥關係，為取得較廉價之勞力，乃與甲○協議，由甲○以其夫蔡茂盛患病需
    人看顧為由，於民國八十八年間，透過臻佶祥國際開發有限公司（另經檢察官簽
    分偵辦）之仲介，向行政院勞工委員會申請聘僱菲律賓籍女子ＭＡＮＡＬＯ  Ｍ
    ＡＲＩＥ  ＦＥ  ＳＡＮＴＯＳ來台從事家庭監護工之工作，經行政院勞工委員
    會許可後，ＭＡＮＡＬＯ  ＭＡＲＩＥ  ＦＥ  ＳＡＮＴＯＳ乃於八十八年十一
    月三日自高雄小港國際機場入境，甲○旋即於八十八年十一月十日左右，將之帶
    往高雄市○○區○○街四十九號「馬尼拉小吃部」交予乙○○，而使以其名義聘
    僱之外國人為乙○○工作。乙○○即自八十八年十一月十日左右起，以每月薪資
    新臺幣（下同）一萬五千元之代價，聘僱甲○所申請之外籍勞工ＭＡＮＡＬＯ
    ＭＡＲＩＥ  ＦＥ  ＳＡＮＴＯＳ，在上址「馬尼拉小吃部」內從事烹煮、包便
    當等工作，且供給繕宿。嗣於九十年一月十日上午十時五十五分許，為警於上址
    「馬尼拉小吃部」內查獲。
二、案經高雄市政府警察局楠梓分局報請臺灣高雄地方法院檢察署檢察官偵查起訴。
    理  由
一、訊據被告乙○○、甲○均矢口否認有何違反就業服務法等之犯行，被告乙○○辯
    稱：ＭＡＮＡＬＯ  ＭＡＲＩＥ  ＦＥ  ＳＡＮＴＯＳ是伊阿姨甲○雇用來照顧
    姨父蔡茂盛的，因為甲○有時會帶姨父來高雄休養，ＭＡＮＡＬＯ  ＭＡＲＩＥ
      ＦＥ  ＳＡＮＴＯＳ也會一起跟著來，有時候ＭＡＮＡＬＯ  ＭＡＲＩＥ  Ｆ
    Ｅ  ＳＡＮＴＯＳＡＬＯ會自己下來小吃店幫忙，伊並沒有雇用她云云；被告甲
    ○則以：ＭＡＮＡＬＯ  ＭＡＲＩＥ  ＦＥ  ＳＡＮＴＯＳ是伊申請來台灣照顧
    伊先生蔡茂盛的，因為有時候伊會帶伊先生到高雄乙○○的家裡住，也會把ＭＡ
    ＮＡＬＯ  ＭＡＲＩＥ  ＦＥ  ＳＡＮＴＯＳ一起帶下來，ＭＡＮＡＬＯ  ＭＡ
    ＲＩＥ  ＦＥ  ＳＡＮＴＯＳ看到小吃部有工作就會自己過去幫忙而已等語置辯
    。
二、經查：
  (一)ＭＡＮＡＬＯ  ＭＡＲＩＥ  ＦＥ  ＳＡＮＴＯＳ係菲律賓籍女子，由被告甲○
    申請來台從事家庭監護工之工作，經行政院勞工委員會許可後，於八十八年十一
    月三日來台等情，為被告甲○所不否認，並有行政院勞工委員會九十年八月二十
    七日台九十勞職外字第○二二三九二八號函附之雇主聘僱外籍勞工申請表、聘僱
    外國人名冊、許可資料在卷可稽。
  (二)又證人ＭＡＮＡＬＯ  ＭＡＲＩＥ  ＦＥ  ＳＡＮＴＯＳ於警訊中證稱：「我是
    一九九九十一月三日自高雄機場入境，原受雇於甲○擔任監護工作，工作地點在
    中部，大約一週後才來高雄馬尼拉小吃部工作。」、「我受雇於乙○○約一年餘
    ，薪水是新台幣一萬五千元。」、「我從入境台灣後，便由臻佶祥國際公司帶我
    至乙○○宅內工作，未曾在中部工作過。」等語，輔以證人ＭＡＮＡＬＯ  ＭＡ
    ＲＩＥ  ＦＥ  ＳＡＮＴＯＳ係於九十年一月十日，為警在高雄市○○區○○街
    四十九號「馬尼拉小吃部」內查獲，當時證人ＭＡＮＡＬＯ  ＭＡＲＩＥ  ＦＥ
      ＳＡＮＴＯＳ正在廚房內包便當，此為被告乙○○、甲○所不爭，復有現場照
    片六張可參，而被告乙○○、甲○對證人ＭＡＮＡＬＯ  ＭＡＲＩＥ  ＦＥ  Ｓ
    ＡＮＴＯＳ確有於上址「馬尼拉小吃部」內幫忙一節，亦均不加否認，是證人Ｍ
    ＡＮＡＬＯ  ＭＡＲＩＥ  ＦＥ  ＳＡＮＴＯＳ證稱其自始即在上址「馬尼拉小
    吃部」內工作一詞，並非無據；況以證人ＭＡＮＡＬＯ  ＭＡＲＩＥ  ＦＥ  Ｓ
    ＡＮＴＯＳ係被告甲○申請來台從事家庭監護工之工作，證人ＭＡＮＡＬＯ  Ｍ
    ＡＲＩＥ  ＦＥ  ＳＡＮＴＯＳ一旦經查獲從事許可範圍以外之工作，將遭受遣
    返之命運，對證人ＭＡＮＡＬＯ  ＭＡＲＩＥ  ＦＥ  ＳＡＮＴＯＳ而言，自屬
    極度不利，若非真有受雇於被告乙○○之情，證人ＭＡＮＡＬＯ  ＭＡＲＩＥ
    ＦＥ  ＳＡＮＴＯＳ實無為此等不利於己之證言之理；參以證人ＭＡＮＡＬＯ
    ＭＡＲＩＥ  ＦＥ  ＳＡＮＴＯＳ被查獲當日，被告甲○之夫蔡茂盛根本不在高
    雄，亦經被告甲○於偵訊及被告乙○○於審訊中供述明確，其何來由證人ＭＡＮ
    ＡＬＯ  ＭＡＲＩＥ  ＦＥ  ＳＡＮＴＯＳ照顧蔡茂盛之情，是證人ＭＡＮＡＬ
    Ｏ  ＭＡＲＩＥ  ＦＥ  ＳＡＮＴＯＳ之證言，洵堪採信。再者，被告乙○○於
    警訊中供稱：「（外勞ＭＡＮＡＬＯ  ＭＡＲＩＥ  ＦＥ  ＳＡＮＴＯＳ是否是
    你借甲○之名申請，自她入境後便於店內工作？她的薪水由誰支付？）是。由我
    支付。」，被告甲○於警訊中亦稱：「當初是因為我的丈夫中風，南下長庚醫院
    治療，我的姊姊便表示若需要照顧可申請外勞，於是我們便委託她辦理申請引進
    外勞等手續，之後，因我先生蔡茂盛的病情好轉，他在高雄待不習慣，便回雲林
    療養，至於外勞何時引進，及引進後的情形我便不清楚。」、「外勞入境後，偶
    而我先生回高雄治療檢查時，便照顧我先生，我也曾拿一些薪水給她，他在高雄
    的工作便由我外甥安排，我不知道她的工作情形。」等語，益徵證人ＭＡＮＡＬ
    Ｏ  ＭＡＲＩＥ  ＦＥ  ＳＡＮＴＯＳ實際上確係為被告乙○○工作。被告甲○
    、乙○○事後翻異前詞，辯稱證人ＭＡＮＡＬＯ  ＭＡＲＩＥ  ＦＥ  ＳＡＮＴ
    ＯＳ並非為被告乙○○工作，顯係卸責之詞，洵無足採。事證明確，被告甲○、
    乙○○之犯行，均堪認定。
三、查ＭＡＮＡＬＯ  ＭＡＲＩＥ  ＦＥ  ＳＡＮＴＯＳ係被告甲○合法申請來台從
    事家庭監護工作之菲律賓籍勞工，竟使之為被告乙○○工作，核被告乙○○所為
    係違反就業服務法第五十三條第三款之未經許可聘僱他人所申請聘僱之外國人之
    規定，被告甲○所為係違反同法第五十三條第二款之以本人名義聘僱外國人為他
    人工作之規定，其聘僱人數為一人，均應依同法第五十八條第一項前段之規定處
    斷。爰審酌被告乙○○、甲○為圖小利，竟事先協議，由被告甲○以其名義申請
    外國人來台，而從事許可外之工作，犯後態度不佳，且雇用之時間非短，惟念被
    告二人素行尚佳，有臺灣高等法院被告全國前案紀錄表可參，應係一時失慮所致
    等一切情狀，各量處如主文所示之刑，並均諭知如易服勞役之折算標準。
四、公訴意旨另以：被告乙○○為位於高雄市○○區○○街四十九號「馬尼拉小吃部
    」之負責人，明知外國人未經許可，不得在本國工作，竟由被告甲○以申請看護
    工名義，委託臻佶祥國際開發有限公司，於八十八年七月十五日引進菲律賓籍外
    國勞工ＧＡＬＯ  ＷＩＬＭＡ  ＥＳＴＡＢＩＬＬＯ，並指派至上址「馬尼拉小
    吃部」，為乙○○工作。ＧＡＬＯ  ＷＩＬＭＡ  ＥＳＴＡＢＩＬＬＯ入境後，
    即由臻佶祥國際開發有限公司人員直接帶至該「馬尼拉小吃部」，而由乙○○以
    每月一萬七千元之代價非法雇用從事廚房烹煮食物之工作，且供給繕宿。嗣於九
    十年一月十日上午十時五十五分許，為警於上址「馬尼拉小吃部」內查獲，因認
    被告甲○涉有違反就業服務法第五十三條第二款、被告乙○○涉有違反就業服務
    法第五十三條第三款規定之罪嫌。
五、按犯罪事實應依證據認定，無證據不得推定其犯罪事實，刑事訴訟法第一百五十
    四條定有明文。訊據被告乙○○、甲○均堅詞否認有何公訴人所指此部分之犯行
    ，均辯稱：ＧＡＬＯ  ＷＩＬＭＡ  ＥＳＴＡＢＩＬＬＯ是乙○○所雇用等語。
六、經查：
  (一)ＧＡＬＯ  ＷＩＬＭＡ  ＥＳＴＡＢＩＬＬＯ係菲律賓籍女子，由被告乙○○申
    請來台從事家庭監護工之工作，經行政院勞工委員會許可後，於八十八年七月十
    六日來台等情，業經被告乙○○陳述在卷，並有行政院勞工委員會九十年八月二
    十七日台九十勞職外字第○二二三九二八號函附之雇主聘僱外籍勞工申請表、聘
    僱外國人名冊、許可資料在卷可稽，是被告甲○辯稱ＧＡＬＯ  ＷＩＬＭＡ  Ｅ
    ＳＴＡＢＩＬＬＯ並非伊所雇用之情，應堪採信。從而，ＧＡＬＯ  ＷＩＬＭＡ
      ＥＳＴＡＢＩＬＬＯ既非被告甲○所聘僱，被告甲○自無何以其本人名義聘僱
    外國人為他人工作之可言。
  (二)又證人ＧＡＬＯ  ＷＩＬＭＡ  ＥＳＴＡＢＩＬＬＯ於警訊中證稱：「我知道，
    我原來是照顧乙○○的媽，但自入境臺灣後，我每週三天必須至小吃部店內工作
    。」等語，輔以證人ＧＡＬＯ  ＷＩＬＭＡ  ＥＳＴＡＢＩＬＬＯ係於九十年一
    月十日，為警在高雄市○○區○○街四十九號「馬尼拉小吃部」內查獲，當時證
    人ＧＡＬＯ  ＷＩＬＭＡ  ＥＳＴＡＢＩＬＬＯ正在廚房內包便當，此為被告乙
    ○○所不爭，復有現場照片六張可參，而被告乙○○對證人ＧＡＬＯ  ＷＩＬＭ
    Ａ  ＥＳＴＡＢＩＬＬＯ確有於上址「馬尼拉小吃部」內幫忙一節，亦均不加否
    認，是證人ＧＡＬＯ  ＷＩＬＭＡ  ＥＳＴＡＢＩＬＬＯ證稱其每週需有三日至
    上址「馬尼拉小吃部」內工作一詞，並非無據；況以證人ＧＡＬＯ  ＷＩＬＭＡ
      ＥＳＴＡＢＩＬＬＯ係被告乙○○申請來台從事家庭監護工之工作，證人ＧＡ
    ＬＯ  ＷＩＬＭＡ  ＥＳＴＡＢＩＬＬＯ一旦經查獲從事許可範圍以外之工作，
    將遭受遣返之命運，對證人ＧＡＬＯ  ＷＩＬＭＡ  ＥＳＴＡＢＩＬＬＯ而言，
    自屬極度不利，若非真有於上址「馬尼拉小吃部」工作之情，證人ＧＡＬＯ  Ｗ
    ＩＬＭＡ  ＥＳＴＡＢＩＬＬＯ實無為此等不利於己之證言之理，是證人ＧＡＬ
    Ｏ  ＷＩＬＭＡ  ＥＳＴＡＢＩＬＬＯ之證言，應堪採信。惟證人ＧＡＬＯ  Ｗ
    ＩＬＭＡ  ＥＳＴＡＢＩＬＬＯ雖從事許可範圍以外工作之情，然證人ＧＡＬＯ
      ＷＩＬＭＡ  ＥＳＴＡＢＩＬＬＯ係被告乙○○所申請來台工作一節，已如前
    述，是被告乙○○指派證人ＧＡＬＯ  ＷＩＬＭＡ  ＥＳＴＡＢＩＬＬＯ從事許
    可範圍以外之工作，顯屬違反就業服務法第五十三條第四款指派所聘僱之外國人
    從事申請許可以外之工作，而非同法第五十三條第三款未經許可聘僱或留用他人
    所申請聘僱之外國人之規定，依同法第六十二條規定，應處新台幣三千元以上三
    萬元以下之罰鍰，是被告乙○○所為僅係違反行政罰之行為甚明。此外，本院復
    查無其他積極證據，足認被告乙○○、甲○確有公訴人所指此部分之犯行，惟公
    訴意旨認此部分與前揭被告乙○○、甲○論罪科刑部分，均屬單純一罪，爰均不
    另為無罪之諭知。
據上論斷，應依刑事訴訟法第二百九十九條第一項前段，就業服務法第五十三條第二
款、第三款、第五十八條第一項前段，刑法第十一條前段、第四十二條第二項，罰金
罰鍰提高標準條例第二條，判決如主文。
中      華      民      國      九十      年      九    月    二十八    日
                                  臺灣高雄地方法院刑事第七庭
                                      法  官    曾  淑  娟
右正本證明與原本無異。
如不服本判決，應於判決送達後十日內，向本院提出上訴狀。
                                      書記官    陳  恩  如
中      華      民      國      九十      年      十    月      二      日
附錄本判決論罪之法條：
就業服務法第五十三條第二款、第三款：
雇主不得有左列行為：
二  以本人名義聘僱外國人為他人工作。
三  未經許可聘僱或留用他人所申請聘僱之外國人。
就業服務法第五十八條第一項前段：
違反第五十三條第一款、第二款或第三款規定，其聘僱或留用人數為一人者，處六月
以下有期徒刑、拘役或科或併科新台幣九萬元以下罰金。


司法院資訊處製作；財團法人民間司法改革基金會備份。
